臺灣臺中地方法院刑事判決　　　　　　　　　　　　九十四年度自緝字第一九四號
　　自　訴　人　甲○○
　　　　　　　　乙　○
　　共　　　同
　　代　理　人　丁○○律師
　　被　　　告　丙○○
右列被告因詐欺案件，經自訴人提起自訴，本院判決如左：
    主  文
丙○○無罪。
    理  由
一、公訴意旨略以：被告丙○○係隆陞工程有限公司負責人，以承包土木工程為主要
    業務，自訴人二人係營造工程之小包商，民國八十七年間被告與自訴人甲○○因
    承包同一工程而認識，至八十七年六月間，被告向自訴人甲○○諉稱：其進購材
    料金額龐大，如皆開具其之支票使用，恐材料商不易接受，希望自訴人將支票借
    其，作為客票使用云云，自訴人甲○○基於同行相助之想法，遂陸續將自訴人甲
    ○○設於第一商業銀行清水分行之支票，借被告作客票使用。一、二個月後，被
    告，再請託自訴人甲○○向他人借用支票使用，自訴人甲○○乃向自訴人乙○借
    票後再交予被告。初期被告確有於票載發票日前，將票款匯入自訴人二人之支票
    付款銀行帳戶內，因被告所借支數量多且金額龐大，致自訴人二人亦因此無法負
    擔而遭退票拒絕往來，累計未能兌現之金額及張數如附表一、二所示，自訴人退
    票後，有執票人紛紛前來索討，其中除材料廠商外，更有經營地下錢莊者，自訴
    人二人自此始知被告有向地下錢莊借貸，以謀得不法利益，因認被告涉犯刑法第
    三百三十九條第一項之詐欺取財罪嫌云云。
二、按犯罪事實應依證據認定之，無證據不得認定犯罪事實；，刑事訴訟法第一百五
    十四條第二項定有明文。次按所謂認定犯罪事實之證據，係指足以認定被告確有
    犯罪行為之積極證據而言，該項證據自須適合於被告犯罪事實之認定，始得採為
    斷罪之資料；又事實之認定，應憑證據，如未能發現相當確實證據，或證據不足
    以證明，自不能以推測或擬制之方法，以為裁判之基礎，最高法院二十九年上字
    第三一０五號、四十年臺上字第八六號判例著有明文。再按告訴人之告訴，係以
    被告受刑事訴追為目的，是其陳述是否與事實相符，自應調查其他證據以資審認
    ；又事實審法院對於證據之取捨，依法雖有自由判斷之權，然積極證據不足證明
    犯罪事實時，被告之抗辯或反證縱屬虛偽，仍不能以此資為積極證據應予採信之
    理由，最高法院亦著有五十二年臺上字第一三００號及三十年上字第四八二號判
    例可資參照。又按認定犯罪事實所憑之證據，無論係直接證據或間接證據，其為
    訴訟上之證明，須於通常一般之人均不致有所懷疑，而得確信其為真實之程度者
    ，始得據為有罪之認定，倘其證明尚未達到此一程度，而有合理之懷疑存在，復
    無其他調查途徑可尋，法院即應為無罪之判決，最高法院七十六年臺上字第四九
    八六號著有判例。末按刑法第三百三十九條第一項詐欺罪之成立，以意圖為自己
    或第三人不法所有，以詐術使人將本人或第三人之物交付為要件。所謂以詐術使
    人交付，必須被詐欺人因其詐術而陷於錯誤，若其所用方法，不能認為詐術，亦
    不致使人陷於錯誤，即不構成該罪，最高法院四十六年臺上字第二六０號判例亦
    有明文。
三、訊據被告堅決否認有上開自訴所指之詐欺取財行為，辯稱：其約自八十六年開始
    ，就有向自訴人甲○○借票、換票，工程順利時，每張票都有兌現，八十六年間
    就有被其他廠商拖累，但是其仍盡力維持，至八十七年夏天時，被鎮巖營造公司
    跳票新臺幣（下同）一千多萬元，其他建設公司也有跳票，請不到工程款，自訴
    人開立的支票沒有辦法兌現，才開始跳票，絕對沒有詐欺的意圖等語。
四、經查，被告對於其會請求自訴人二人提供其名義之支票，供被告作為客票使用之
    原因，於本院九十四年五月十一日審理時供稱：因為其要跟朋友調借現金，其朋
    友要求要有其他人的支票，然後由其背書，這樣才有雙重保障等語，自訴人二人
    對此亦表示無意見，且被告之辯詞尚符合商業習慣，當可採信，是以被告向自訴
    人二人借用支票純係基於商業上借貸之需要而使用，尚無證據證明其係基於不法
    所有之意圖為之。又被告於同日審理時證稱：所以其向甲○○借票，並負責將金
    錢存入甲○○的支票帳戶內，有兌現了一千萬元以上，是後來因鎮巖營造公司及
    其他建設公司跳票一千多萬元才受拖累等語，自訴人甲○○對此亦陳稱：之前被
    告有兌現一千多萬元等語，足見被告所述為事實，被告若有詐欺自訴人二人意思
    ，當無先存款一千多萬元至自訴人二人之金融機關帳戶讓支票兌現，其後再詐取
    自訴人二人如附表一、二所示面額支票之必要，被告既係事後受他人拖累而致向
    自訴人借用之票據無法兌現，並非於借用票據之初即有使之不兌現之意思，亦難
    認其有不法所有之意圖。再者，自訴人二人亦自承：僅有一名持票人向其催討，
    有給付十三萬元等語，是以自訴人實際上所受之金錢上損失為十三萬元，雙方亦
    對此達成和解之共識，被告願意分期賠償十五萬元，足見其亦有解決債務之誠意
    ，是以綜合上開事證，尚難認被告有詐欺之故意。
五、綜上所述，被告前揭辯詞，洵非虛詞。此外，本院復查無其他積極證據足資證明
    被告涉有詐欺取財之犯行，既不能證明被告犯罪，揆諸上揭刑事訴訟法之規定，
    依法應予諭知無罪。
據上論斷，應依刑事訴訟法第三百四十三條、第三百零一條第一項，判決如主文。
中      華      民      國      九十四      年    五    月    二十五    日
                    臺灣臺中地方法院刑事第十四庭
                                審判長法  官  楊真明
                                      法  官  陳  葳
                                      法  官  劉逸成
右正本證明與原本無異。
如不服本判決，應於送達後十日內向本院提出上訴狀（須附繕本），上訴於臺灣高等
法院臺中分院。
                                      書記官
中      華      民      國      九十四      年    五    月    二十五    日
